【裁判字號】    99,再易,56
【裁判日期】    991116
【裁判案由】    給付服務報酬
【裁判全文】
臺灣高等法院臺中分院民事判決          99年度再易字第56號
再審原告    乙○○
再審被告    太平洋房屋仲介股份有限公司台中分公司
法定代理人  甲○○
上列當事人間請求給付服務報酬事件，再審原告對於中華民國99
年8月17日本院99年度上易字第254號確定判決，提起再審之訴，
本院判決如下：
    主      文
再審之訴駁回。
再審訴訟費用由再審原告負擔。
    事實與理由
一、再審原告主張：原確定判決有民事訴訟法第496條第1項第1
    款適用法規顯有錯誤之再審事由，理由如下：
(一)原確定判決判認再審被告於98年10月10日覓得買受人楊耿源
    願以新台幣（下同）1350萬元購買系爭房地，買受人楊耿源
    並簽立不動產購買意願書，復經買受人楊耿源到庭具結證實
    ，以及再審被告於買受人楊耿源提出不動產購買意願書後隨
    以電話向再審原告傳達，並於98年10月12日寄發台中大隆路
    郵局第1166號存證信函通知再審原告於98年10月13日下午3
    時至指定地點簽約，足認再審被告已將買方資訊及簽約時地
    等項通知再審原告，再審原告未依通知前往完成買賣契約簽
    立，故依卷附系爭契約第5條第3項第4款：「賣方有下列情
    形之一者，應一次全部給付本條上述第1款所約定服務報酬
    」，而判決再審原告應給付按委託價格計算之服務報酬。然
    縱原確定判決所認已為通知，且再審原告確未依通知前往等
    情屬實，並以之為判決事實基礎，惟其證據法則與給付條款
    之適用，亦顯已違誤。蓋系爭契約第5條第3項第4款係於賣
    方於委託期限內「拒絕」以本委託條件與再審被告所仲介買
    賣訂立不動產買賣契約時，始應給付服務報酬予再審被告。
    惟再審被告於電話中頂多告知覓得買主而已，絕無可能告知
    其餘所有細節，簽約條件尚不清楚，亦無從取得共識。又再
    審被告雖於98年10月12日寄發存證信函通知再審原告於98年
    10月13日下午3時至指定地點簽約，惟該存證信函係於98年
    10月13日下午4時59分始送達，已逾簽約時間，致再審原告
    不及前往議約簽訂，之後再審被告即未再通知簽約，縱再審
    原告以台中何厝郵局第1462號存證信函函覆：「倘貴公司來
    函所指係於委任期間洽定，則本人願依約出售。……」，再
    審被告仍未通知簽約時間，不僅再審原告未拒絕前往簽訂買
    賣契約，再審被告亦未盡媒介及善良管理人義務，全然未為
    後續之通知及處理，實違常情，其未盡義務，有何理由請求
    報酬。況上開所謂經受通知未及前往簽約，容或屬實，亦不
    論再審被告未盡之義務，再審原告未依通知前往一事，並不
    等於拒絕，以未依約前往之事證，作為拒絕仲介之結論，不
    僅實體法上關於仲介報酬條款之適用，其證據法則運用顯有
    違誤。原判決以再審原告不依約前往致未完成契約成立，而
    認有系爭契約第5條第3項第4款應給付服務報酬之情事存在
    ，顯有判決所憑證據與事實不符，不足證明其所認定之事實
    ，即所認與所採不相適合，為證據上之理由矛盾，其證據法
    則之適用顯有錯誤。
(二)事實上，因再審被告未能及時於98年10月13日下午3時前通
    知簽約，致未能於當日簽訂契約，之後又未再通知，再審被
    告未積極促成買賣契約之成立，即使經再審原告去函表達意
    願，再審被告依然置之不理，以經營仲介之態度，明顯違反
    常情，再審原告係為委託出售之一方，無法聯絡買受人楊耿
    源出面，於函覆再審被告後，再審被告又無通知第2次簽約
    時間，豈可因此即認定再審原告有拒絕簽約情事，原審不獨
    未就上開各項詳查，尤未考慮再審被告基於仲介依約應有之
    責任，單就再審被告於98年10月12日寄發存證信函通知簽約
    時間，即已完成告知義務，並就此認定再審原告拒絕前往簽
    約，而令再審原告承擔給付之責任，其判決顯有判決理由不
    備之違誤，當然違背法令。爰提起再審聲明求為廢棄本院99
    年度上易字第254號判決。
二、再審被告方面：本件未經言詞辯論，再審被告亦未提出書狀
    作何聲明或陳述。
三、茲就再審原告上揭主張原確定判決有民事訴訟法第496條第1
    項第1款適用法規顯有錯誤之再審事由，審究如下：
(一)按適用法規顯有錯誤者，得以再審之訴對於確定終局判決聲
    明不服，民事訴訟法第496條第1項第1款定有明文。所謂「
    適用法規顯有錯誤」，係指確定判決所適用之法規顯然違背
    法規，或與司法院尚有效之大法官會議之解釋，或最高法院
    尚有效之判例顯然違反者而言（最高法院57年台上字第1091
    號、60年台再字第170號、71年台再字第210號判例意旨參照
    ），消極的不適用法規亦包括在內（司法院大法官會議釋字
    第177號解釋意旨參照），但不包括認定事實錯誤、取捨證
    據失當之情形在內（最高法院80年台上字第1326號、63年台
    上字第880號判例意旨；92年度台上字第320號、90年度台再
    字第27號判決意旨參照）。
(二)本件再審原告主張原確定判決適用證據法則顯有錯誤，有民
    事訴訟法第496條第1項第1款之再審事由，係以原確定判決
    認定再審被告於98年10月10日覓得買受人楊耿源願以1350萬
    元購買系爭房地，於98年10月12日函知再審原告於98年10月
    13日下午3時至指定地點簽約，再審原告未依通知前往完成
    買賣契約簽立，依系爭契約第5條第3項第4款判決再審原告
    應給付按委託價格計算之服務報酬。然系爭契約第5條第3項
    第4款係於賣方於委託期限內拒絕以本委託條件與再審被告
    所仲介買賣訂立不動產買賣契約時，始應給付服務報酬予再
    審被告，然再審被告頂多告知覓得買主而已，絕無可能告知
    其餘細節，簽約條件尚不清楚，雙方並未取得共識；況再審
    被告寄發之存證信函到達時，已超過通知簽約時間，致再審
    原告不及前往議約簽訂，原確定判決以再審原告未依約前往
    致未能完成系爭房地買賣契約，應給付再審被告服務報酬，
    原確定判決所憑之證據與事實不符，證據上之理由相互矛盾
    ，證據法則之適用顯有錯誤等語。惟查，再審原告提起本件
    再審並未具體指明原確定判決所適用之法規有何顯然違背法
    規，或與司法院尚有效之大法官會議之解釋，或最高法院尚
    有效之判例顯然違反，或有何消極不適用法規情事，難認原
    確定判決如何合於「適用法規顯有錯誤」。又再審原告所主
    張之上開再審事由係屬認定事實有無錯誤及證據取捨方面之
    指摘，揆諸首開最高法院判例、判決意旨所示，民事訴訟法
    第496條第1項第1款之「適用法規顯有錯誤」，並不包括認
    定事實錯誤、取捨證據失當之情形在內。是本件再審原告主
    張原確定判決有民事訴訟法第496條第1項第1款之再審事由
    而提起再審，顯無再審理由，爰不經言詞辯論，逕以判決駁
    回之。
據上論結，本件再審之訴為顯無理由，依民事訴訟法第502條第2
項、第78條，判決如主文。
中    華    民    國    99    年    11    月    16    日
                民事第四庭    審判長法  官  饒鴻鵬
                                    法  官  吳美蒼
                                    法  官  林欽章
以上正本係照原本作成。
不得上訴。
                                    書記官  蔡嘉萍
中    華    民    國    99    年    11    月    17    日
                                                      Ｖ

司法院資訊處製作；財團法人民間司法改革基金會備份。
